智慧財產法院民事判決
                                    99年度民商訴字第38號
原      告　Tastyfood Industries （S） Pte Ltd.（新加坡
　　　　　　　　　　　　　商美味食品工業（新）私人有限公
                          司）
法定代理人　Lim Yick Suan
訴訟代理人　蔡瑞森律師
            張哲倫律師
            陳佳菁律師
被      告　尚朋國際股份有限公司
法定代理人　陳進成　　　
訴訟代理人　謝宗穎律師
複代理人  　王文成律師
上列當事人間商標權權利歸屬事件，本院於100 年11月14日言詞
辯論終結，判決如下：
    主  文
原告之訴及其假執行之聲請均駁回。
訴訟費用由原告負擔。
    事實及理由
壹、程序方面：
  (一)本件乃涉外民事事件，本院有國際裁判管轄權：
    按民事事件涉及外國人或外國地者，為涉外民事事件，內國
    法院應先確定有國際管轄權，始得受理，次依內國法之規定
    或概念，就爭執之法律關係予以定性後，決定應適用之法律
    （即準據法），而涉外民事法律適用法並無明文規定國際管
    轄權，應類推適用民事訴訟法之規定（最高法院98年度台上
    字第2259號判決要旨參照）。本件原告Tastyfood Industri
    es（S ）Pte Ltd.新加坡商美味食品工業（新）私人有限公
    司（下稱美味公司）係外國法人，故具有涉外因素，而為涉
    外事件。原告係主張被告尚朋國際股份有限公司（下稱尚朋
    公司）應依不當得利、委任關係及兩造之總代理合約及備忘
    錄約定，將如附表所示之各項商標專用權移轉變更登記為原
    告所有，本件類推民事訴訟法第2 條第2 項規定，應認被告
    之主營業所所在地之我國法院有國際管轄權。另依商標法所
    保護之智慧財產權益所生第一、二審民事訴訟事件，為本院
    管轄案件，智慧財產法院組織法第3 條第1 款、智慧財產案
    件審理法第7 條定有明文，故本院自得就本件民事事件為審
    理。
  (二)本件涉外事件之準據法，應依中華民國之法律：
    按我國涉外民事法律適用法雖於民國（下同）99年5 月26日
    修正公布，100 年5 月26日施行，惟依該法第82條前段規定
    ，涉外民事在本法修正施行前發生者，不適用本法修正施行
    後之規定，亦即仍應適用修正施行前之規定。本件係99年5
    月28日起訴，事實發生在涉外民事法律適用法修正施行前，
    自應適用修正施行前之規定。次按法律行為發生債之關係者
    ，其成立要件及效力，依當事人意思定其應適用之法律。當
    事人意思不明時，同國籍者依其本國法，國籍不同者依行為
    地法，行為地不同者以發要約通知地為行為地，如相對人於
    承諾時不知其發要約通知地者，以要約人之住所地視為行為
    地。關於由無因管理、不當得利或其他法律事實而生之債，
    依事實發生地法。修正前涉外民事法律適用法第6 條第1、2
    項、第8 條定有明文。本件原告主張依委任關係及不當得利
    法律關係請求被告將在我國註冊之如附表所示商標專用權移
    轉變更登記為原告，其行為地均發生在我國境內，揆諸前揭
    之規定，本件涉外事件之準據法，自應依中華民國法律。
  (三)復按訴狀送達後，原告不得將原訴變更或追加他訴，但請求
    之基礎事實同一，或擴張或減縮應受判決事項之聲明，或不
    甚礙被告之防禦及訴訟之終結者，不在此限，民事訴訟法第
    255 條第1 項第2 、3 、7 款分別定有明文。查原告於起訴
    時訴之聲明第1 項為：「被告尚朋國際股份有限公司應將附
    表所示之各項商標專用權移轉變更登記為原告所有。」，而
    該起訴狀附表所示為19項商標（見本院卷(一)第6 、16頁）。
    嗣其於99年8 月2 日以書狀減縮其訴之聲明，僅請求如附表
    所示之8 項商標，其餘商標則捨棄不再請求（見本院卷(一)第
    78至80頁），是依首揭規定，原告本於同一基礎事實為請求
    ，僅減縮應受判決事項之聲明，不甚礙被告之防禦及訴訟之
    終結，自應予准許。
  (四)再按原告於判決確定前，得撤回訴之全部或一部，但被告已
    為本案之言詞辯論者，應得其同意，民事訴訟法第262 條第
    1 項定有明文。原告前於起訴時以尚朋公司、陳進成等為被
    告（見本院卷(一)第6 頁），嗣其於100 年1 月26日言詞辯論
    期日當庭撤回被告陳進成部分（見本院卷(一)第186 頁），被
    告亦當庭表示無意見（見本院卷(一)第186 頁）。揆諸前開規
    定，原告撤回該部分之訴，即無不合。
貳、實體方面：
一、原告主張：
  (一)原告於西元（下同）1989年首創三合一麥片產品，於新加坡
    及世界各地以著名商標Vitamax （維他麥）行銷，且為推展
    台灣之市場及業務，於1989年起陸續與被告尚朋公司訂立總
    代理合約，指定被告為原告所生產包含Vitamax （維他麥）
    在內系列產品之台灣總代理商，雙方並曾簽屬備忘錄（下稱
    系爭備忘錄），同意以原告負責各項產品之生產，被告負責
    市場開發及獨家銷售之方式合作開拓台灣市場，原告基於被
    告履踐其經銷代理義務之便利性，委託被告以己之名義，於
    台灣提出「維他麥」、「咖啡先生」之商標註冊，並約定該
    等商標所有權，日後經雙方同意可轉讓予原告。依系爭備忘
    錄，兩造針對原告商標委由被告於台灣註冊乙事成立委任契
    約，就契約解釋及當事人間之真意，被告僅得基於原告總代
    理商及受託人之地位，於行銷原告產品之目的，為前開商標
    之註冊，今兩造總代理關係業於2009年4 月16日屆至，被告
    身為受任人既以自己名義為原告取得附表所示商標，原告自
    得依不當得利及委任契約之法律關係請求被告返還。
  (二)對被告抗辯所為之陳述：
    1.依兩造歷年總代理合約、兩造合作期間往來文件、原告歷
      年補助被告相關行銷費用之約定文件、A&P Programme 、
      原告首創三合一麥片產品之相關新聞報導及優良食品獎項
      、被告網站資料，及證人黃明光、林志哲證詞，均可證明
      兩造間確實有代理關係存在，被告既為進口商，其即係以
      原告代理商身分於台灣註冊系爭商標，不容被告恣意否認
      。
    2.被告於商標評定案中自承其申請系爭商標乃基於系爭備忘
      錄而非惡意襲用，且系爭備忘錄被告代表人之簽名（即J
      C Chen）與被告於2000年9 月19日信函中被告代表人簽名
      （亦為JC Chen ）筆跡相同，該信函被告代表人簽名旁蓋
      有被告公司大小章，故系爭備忘錄確為被告法定代理人所
      簽署。
    3.林志哲為Tastfood Ind. 之創始股東及原告之董事，本即
      有權代表Tastfood Ind. 簽署系爭備忘錄，再依原告公司
      章程所示，原告繼受Tastyfood Ind.所有資產及負債，因
      此系爭備忘錄下之權利義務，亦由原告概括承受，原告自
      有權依系爭備忘錄請求被告返還系爭商標。
    4.依證人林志哲證述可知，系爭備忘錄是由被告所擬具，其
      上既敘明「委託」，故兩造確實有委任契約之合意甚明，
      況被告於商標評定案亦自承其係基於系爭備忘錄而為系爭
      商標之註冊，其顯有同意原告之委託之情。又系爭備忘錄
      中所謂「日後經雙方同意，商標所有權可轉讓予甲方」之
      約定，殊無可能解釋為在世界各地擁有前揭商標專用權之
      原告同意一次放棄前揭商標於台灣註冊之所有商標權，而
      由被告單方面決定是否轉讓前揭商標予原告，否則對原告
      是何等重大之不利益。故就當事人間之真意解釋契約，除
      非原告有具體、明確放棄商標權之表示，否則不應如此解
      釋契約而認為原告有放棄前揭商標於台灣註冊之所有商標
      權，故前開約定自無解釋為委任契約終止之條件。退步言
      ，縱解釋為終止條件，但證人林志哲已證稱被告確曾同意
      返還系爭商標予原告，終止條件已成就。退萬步言，縱認
      委任契約終止條件未成就，但原告得隨時終止委任契約。
      本件系爭備忘錄既基於兩造間之代理合作關係而簽訂，兩
      造間之代理合作關係已於2009年4 月19日屆至，系爭備忘
      錄之委任關係自亦於2009年4 月19日終止。
    5.系爭備忘錄係原告用以佐證被告僅基於與原告間之委任關
      係，得以己之名義註冊系爭商標及於銷售原告產品時使用
      系爭商標，故原告對被告返還系爭商標請求權之發生及可
      行使之時點為兩造委任關係及總代理關係終止之時（即
      2009年4 月17日）。原告於2010年5 月28日提起本件訴訟
      ，自無罹於時效。
  (三)並聲明：1.被告尚朋公司應將附表所示之各項商標專用權移
    轉變更登記為原告所有。2.原告願供擔保，請准宣告假執行
    。
二、被告則以：
  (一)兩造間僅有商品進口買賣關係，而非代理關係，此有原告於
    2007年12月7 日致被告英文信函可證。總代理合約記載總代
    理期間為1989年8 月1 日至1994年7 月31日，但原告公司成
    立在1990年4 月20日，被告公司則成立在1989年8 月8 日，
    足證所謂兩造總代理關係開始時兩公司並不存在，且鄒政成
    斯時並非被告公司代表人，其所簽屬之總代理合約當不能拘
    束被告。
  (二)系爭備忘錄簽署時陳進成並非被告公司負責人或經理，其上
    亦無被告公司大小章，故該備忘錄無拘束被告之效力，且19
    90年9 月1 日原告公司已成立，何以不以當時已成立之公司
    名義及董事職位簽屬，而僅在TASTY FOOD IND. 下簽名，足
    見其真意僅在代表林志哲自己。又其上「甲方：新加坡TAST
    Y FOOD IND. 」為個人獨資商號非法人，其與原告並非同一
    權利主體，新加坡官方公示資料亦無標示Tastfood Ind. 與
    原告間有權利義務概括承受之官方公示註記，原告亦未提出
    權利轉讓合約、資產清單及新加坡法律證明該權利繼受行為
    確實合法，況Tastfood Ind. 消滅是在1990年9 月29日，而
    原告公司成立在1990年4 月20日，兩者顯無存續相接與權利
    義務繼受之可能。另原告主張1990年4 月20日Tastfood
Ind.
    資產就移轉到原告公司，但系爭商標其中註冊號數488404維
    他麥及圖VITAMAX 為1990年8 月1 日註冊公告，註冊號數97
    2533咖啡先生更晚，顯然都不是1990年4 月20日前Tastfood
    Ind.之資產，何來移轉？原告另又翻覆稱系爭備忘錄是1998
    、1999年所簽，但當時Tastfood Ind. 已消滅，無權利能力
    為任何法律行為，系爭備忘錄自無契約成立生效之可能。
  (三)系爭備忘錄僅提到「維他麥」與「咖啡先生」兩商標，原告
    標示註冊第524784號之尚朋及圖商標，與原告公司無涉，其
    他註冊第524785、638212、888732、914869號等4 件，實皆
    以尚朋為主，均非系爭備忘錄範圍。另原告標示註冊第4884
    04號為1989年9 月27日申請，1990年7 月1 日註冊，早於原
    告於新加坡1990年10月19日之申請註冊日，也早於系爭備忘
    錄1990年9 月1 日之標示日期，被告商標早於原告商標，豈
    能說是在合意轉讓之範圍內？
  (四)系爭備忘錄縱認合法有效，其具體文字與當事人真意，第一
    為兩造合作開拓台灣市場及佔有率，第二為甲方即原告同意
    乙方即被告自費在台灣為商標註冊，並未約定或述及代理關
    係與商標移轉之關聯性，而被告至今尚未同意移轉商標，故
    本件停止條件未成就。又證人林志哲稱商標「是尚朋偷偷註
    冊了」，顯然兩造間並無委任關係存在，縱有委任關係，究
    指委任商標註冊或是商品代理，原告似未直接指明。若是商
    標註冊，則「維他麥」與「咖啡先生」兩商標之註冊完成後
    ，委任事務即已終止，原告亦無權稱所謂終止委任契約。又
    被告係以自己之名義及費用註冊商標，原告亦曾說明其不主
    張權利之理由，故並無不當得利之損害與利益存在，是其所
    述顯無依據。
  (五)原告起訴主張兩造於1990年9 月1 日簽署系爭備忘錄，且已
    成立生效，其屬未定期限之請求權，故依民法第128 條以請
    求權發生時為其可行使之時起算消滅時效，原告遲至2010年
    方起訴，請求權已罹時效。縱原告嗣後稱系爭備忘錄是於
    1998年、1999年簽署，是「追認」或釐清系爭商標權之歸屬
    等語，然因原告不否認備忘錄於1990年已成立生效，其請求
    權亦已罹於時效。又除經被告明示同意外，原告仍不能主張
    移轉系爭商標權。
  (六)聲明：1.原告之訴駁回。2.如受不利判決，被告願供擔保，
    請准宣告免予假執行。
三、兩造不爭執之事項（見本院卷(二)第358至359頁）：
  (一)原告（簽署人為林志哲，Joseph Lim）於西元1996年1 月1
    日指定被告為Vitamax 即食麥片飲料、Mr .Cafe即溶咖啡、
    Vitonic 麥芽牛奶、Mr.tea即食茶等商品在我國之獨家代理
    商（期間至2000年12月31日，原證4 ，見卷(一)第33頁反面）
    、於1999年4 月15日指定被告為Vitamax 即食麥片飲料、
    Mr.Cafe 即溶咖啡、Amerika 即溶咖啡、Vitamax 穀物零食
    等商品在我國之獨家代理商（期間至2004年4 月15日，原證
    18，見卷(一)第153 頁）、於2004年4 月16日指定被告為Vita
    max 即食麥片飲料、Mr.Cafe 即溶咖啡、Amerika 即溶咖啡
    、Eagle 即溶咖啡等商品在我國之獨家代理商（期間至2009
    年4 月16日，原證18，見卷(一)第154 頁）。
  (二)1990年9 月1 日由新加坡Tasty Food Ind. （甲方，代表人
    為林哲）與尚朋國際股份有限公司（乙方，代表人為陳進成
    ）簽署備忘錄，約定甲方委託乙方，由乙方以乙方之名（費
    用由乙方支付）於臺灣提出商標註冊（註冊項目為1.維他麥
    2.咖啡先生），日後經雙方同意，商標所有權可轉讓與甲方
    （原證5 ，見卷(一)第35頁）。
  (三)被告確有自1989年起向我國智慧局申請註冊如附表所示8 件
    商標（原證17），指定使用於如附表所示商品（下稱系爭商
    標，見卷(一)第80頁）。
  (四)原告自1996年1 月起至2004年12月31日止均有提供促銷及折
    扣方案予被告（原證11，見卷(一)第52至61頁）。
  (五)被告自80年12月27日起支付廣告費用行銷維他麥產品（卷(一)
    第87-91 頁）。被告並於80年7 月1 日因行銷原告所製造「
    維他麥」產品，而獲頒中華民國優良食品評鑑會金牌獎（原
    證16，見卷(一)第128 頁）。
  (六)原告於96年4 月20日以註冊第00488404號商標（78年9 月27
    日申請，79年7 月1 日核准註冊）違反核准時商標法第37條
    第7 款規定及現行商標法第1 項12款規定申請評定，經智慧
    局認定依兩造於1990年9 月1 日簽訂之備忘錄，被告並非惡
    意申請第00488404號商標註冊及延展註冊，故無商標法第51
    條第3 項5 年除斥期間例外規定之適用，而駁回評定之聲請
    確定，此有97年11月20日中台評字第H00000000 號評定書附
    卷可參（見99年民商抗字第3 號卷第15頁）。
  (七)陳進成曾於1998年2 月10日代表被告簽署欠款單（DebitNot
    e ）予原告（卷(一)第55頁反面），並曾於1998年至2004年間
    代表被告與原告簽訂協議書（卷(一)第56頁反面、57頁、第58
    頁反面至61頁）。
  (八)原告曾於西元1989年4 月10日向新加坡主管機關申請註冊「
    Vitamax 及兔子圖」於第30類商品（原證31，見卷(一)第271
    頁），並於西元1991年10月18日申請註冊「Mr. Cafe及圖」
    於第30類商品（原證32，見卷(一)第273 至275 頁）。
  (九)依原證51所示，新加坡TastyFood Ind.係於1987年9 月29日
    登記，同年10月1 日開始營業，林志哲為該公司負責人（
    owner ）1990年9 月29日消滅（見卷(二)第53頁）。
  (十)依原證52所示，原告係於1990年4 月20日合併成立，林志哲
    為該公司之創始股東及董事（director）（見卷(二)第55、56
    頁）。
四、本件經本院與兩造整理並協定簡化之爭點如下（見本院卷(二)
    第359 至360 頁，爰將「原證5 」、「原證5 備忘錄」統一
    稱為「系爭備忘錄」，並調整其論述順序）：
  (一)兩造於1989年8 月1 日起至2009年4 月16日間有無總代理合
    約關係存在？上開合約是否經合法代表人簽署而成立生效？
  (二)系爭備忘錄是否經合法代表人簽署而成立生效？
  (三)若有，總代理合約終止後，原告依系爭備忘錄之約定得否請
    求被告移轉登記系爭商標權予原告？
    1.原告是否繼受新加坡Tasty Food Ind. 所簽訂系爭備忘錄
      之權利義務？
    2.系爭備忘錄是否係委任契約，並經原告予以終止？原告依
      系爭備忘錄請求被告移轉登記系爭商標權之停止條件是否
      成就？
    3.系爭商標權是否均屬系爭備忘錄所稱「維他麥」、「咖啡
      先生」之商標？
  (四)原告依民法第541 條第2 項或民法第179 條規定請求被告移
    轉登記系爭商標權予原告是否有據?
  (五)原告之上開請求權是否罹於請求權時效？
五、得心證之理由：
  (一)兩造於1989年8 月1 日起至2009年4 月16日間確實有總代理
    合約關係存在：
    1.查原告以林哲（即林志哲）為代表人、被告以鄒政成為代
      表人簽署總代理合約，由原告授權被告為原告所生產之
      VITAMAX 維他麥和其系列產品之台灣總代理，自1989年8
      月1 日至1994年7 月31日為期5 年，有總代理合約可參（
      見本院卷(一)第33頁），原告亦分別於85年2 月12日、88年
      4 月26日、92年12月29日向我國駐新加坡代表處，就指定
      被告為原告台灣總代理商，代理期間分別為1996年1 月1
      日至2000年12月31日、1999年4 月15日至2004年4 月15日
      、2004年6 月16日至2009年4 月16日乙事申請認證，被告
      於上開總代理合約期間因應不同時期向原告提出各種促銷
      方案、請原告配合促銷方案製作不同包裝並提供贊助等，
      亦有我國駐新加坡台北代表處認證書（見本院卷(一)第33頁
      背面至第34頁、第153 至第154 頁）及被告致原告之促銷
      方案信函可參（見本院卷(一)第47頁至第50頁背面），被告
      並以維他麥總代理商身分獲得中華民國80年優良食品評鑑
      會金牌獎（見本院卷(一)第128 頁），且被告自行提出之文
      件亦記載「... 同意贊助....費用以供尚朋公司在台灣代
      理及銷售美味公司產品... 」（見本院卷(一)第199 頁），
      堪信原告主張兩造於1989年8 月1 日起至2009年4 月16日
      止有總代理合約關係存在乙事為真實。
    2.按公司於籌備設立期間，與成立後之公司屬於同一體，該
      籌備設立期間公司之法律關係即係成立後公司之法律關係
      ，是於設立登記前，由發起人或主要股東為籌備設立中公
      司所為之行為，因而發生之權利義務，於公司設立以後，
      自應均歸由公司行使及負擔，此乃基於「法人同一體說」
      之當然解釋（最高法院97年度台上字第2240號裁判要旨參
      照）。本件原告公司於1990年4 月20日成立，被告公司於
      1989年8 月8 日成立，有兩造公司登記資料可參（見本院
      卷(一)第211 頁、本院卷(二)第55頁），復為兩造所不爭執，
      自堪信為真實。雖兩造以林哲（即林志哲）、鄒政成所簽
      屬之總代理合約，約定總代理關係起始之時間點1989年8
      月1 日，兩造公司尚未成立，然證人黃明光於本院100 年
      3 月9 日訊問時結稱：其為尚朋公司原始股東，共同發起
      人還有陳進成、蔡鎮江及鄒政成等語（見本院卷(一)第232
      頁），佐以鄒政成於82年3 月13日擔任被告公司董事，有
      被告公司變更登記事項卡足憑（見本院卷(一)第214 頁），
      而林志哲為原告公司創始股東，亦有原告公司登記資料可
      佐（見本院卷(二)第57頁），可見林志哲、鄒政成分別為籌
      備中及設立後之原告及被告公司之主要股東，基於法人同
      一體說，籌備中兩造公司由主要股東林志哲、鄒政成所為
      前開法律行為因而發生之權利義務，於兩造公司設立後應
      歸由兩造公司行使及負擔。況被告公司設立後，亦未否定
      上開總代理合約之效力，此由被告公司法定代理人陳進成
      於2000年9 月19日致原告信函稱「我們已經代理你們的產
      品超過10年... 」（見本院卷(一)第51頁），其時間點恰與
      總代理合約所載總代理起始時間吻合，亦與被告以原告總
      代理商身分於80年獲得中華民國優良食品評鑑會金牌獎之
      時間點大致相符，此益證兩造總代理合約關係自1989年8
      月1 日即已存在，被告辯稱鄒政成非被告代表人故所簽署
      之總代理合約對被告不生效力云云，要無足採。
    3.被告主張兩造間為買賣關係而非總代理關係，並提出2007
      年12月7 日原告公司信函為證（見本院卷(一)第198 頁），
      該信函雖記載：「... 我們的關係是買方與賣方，你、你
      的代表與你的職員，在任何情況下，都不可被認為是我們
      的代理或代表... 」，然該份文件完全無任何一方簽名，
      其效力自屬有疑。本院認由前開總代理合約、認證書、促
      銷方案信函、中華民國優良食品評鑑會金牌獎證書等文件
      相互勾稽，已足認兩造間確實有總代理合約存在，殊難僅
      憑一份無兩造簽屬之文件，資為有利於被告之認定。又上
      開總代理合約及認證書所載之各階段總代理期間雖非相互
      接續且有若干重疊，然被告既自承國防部福利總處辦理廠
      商登記驗對，就廠商資格證件須提出總代理授權書（見本
      院卷(一)第221 頁），則為配合產品銷售至國防部福利處之
      時間致上開文件所顯示之總代理期間未接續或有若干重疊
      ，自屬可能，尚難僅此即否認兩造近20年總代理關係存在
      之事實。另被告否認上開促銷方案信函之真正（見本院卷
      (一)第244 頁），然其於本院100 年1 月26日曾自承對其形
      式上真正不爭執（見本院卷(一)第189 頁），且觀諸被告否
      認形式真正之部分，其上均為被告公司之抬頭，且被告公
      司部分係由EDWARD TSOU 簽名，其字跡均與原證4 鄒政成
      簽名均相同，應非偽造，自不容否認其形式真正。再觀之
      上開信函內容，對於不同時間點舉辦促銷活動之原因、活
      動內容為何、希望原告如何配合贊助、價格及折扣如何計
      算等，均鉅細靡遺且每份均不相同，其內容之真實性應為
      可採，故被告爭執其形式及實質上真正，洵屬無據。
  (二)系爭備忘錄業經合法代表人簽署而成立生效：
    1.證人林志哲於100 年3 月9 日在本院結稱：系爭備忘錄是
      在美味控股公司籌備前的1998、1999年左右簽署的，當時
      為了確認公司資產，於是新加坡的律師請其要求被告轉讓
      商標權，但陳進成不肯，只願意出具系爭備忘錄，備忘錄
      上面的時間是陳進成倒填的，那個時間是他們去註冊商標
      的時間云云（見本院卷(二)第235 頁背面、第246 頁、第24
      7 頁），然附表所示註冊第0488404 號「維他麥Vitamax
      」及小兔子圖商標，註冊日為1990年7 月1 日，而非備忘
      錄上所載之1990年9 月1 日，又其目的既在請求被告移轉
      商標以因應控股公司上市之需要，何以備忘錄內容卻非如
      此？證人所證既與常情有不符之處，且本件除證人證詞外
      ，原告復未提出其他證據證明系爭備忘錄簽屬日期為1998
      、1999年間，自應以系爭備忘錄上所載之1990年7 月1 日
      認定系爭備忘錄之簽署日期。
    2.證人林志哲於100 年3 月9 日在本院結證稱：系爭備忘錄
      係由其與陳進成所簽名（見本院卷(一)第240 頁），被告亦
      自認系爭備忘錄簽名的形式是陳進成所簽的沒有錯（見本
      院卷(一)第188 頁），且系爭備忘錄上林志哲與陳進成之簽
      名亦與被告承認的文件中林志哲及陳進成簽名相符（見本
      院卷(一)第51頁、第199 頁），被告事後爭執其形式上真正
      ，為不可採。
    3.按公司之經理人在執行職務範圍內，亦為公司負責人，公
      司法第8 條第1 項定有明文。查第三人常在國際法律事務
      所曾就代為申請註冊號數00639689號「先生」商標出具帳
      單向被告公司請款，其上記載「總經理進成」，而註冊號
      數00000000號「先生」商標之申請日為81年9 月18日，註
      冊公告日為83年5 月16日等情，有常在國際法律事務所帳
      單影本（見本院卷(一)第141 頁）及經濟部智慧產局商標資
      料檢索可參，該時間點與系爭備忘錄簽訂時間接近，原告
      主張陳進成有權代表公司簽訂系爭備忘錄，尚非全然無稽
      。又代表與代理固不相同，惟關於公司機關之代表行為，
      解釋上應類推適用關於代理之規定，故無代表權人代表公
      司所為之法律行為，若經公司承認，即對於公司發生效力
      （最高法院74年台上字第2014號判例意旨參照），是縱陳
      進成斯時非被告公司經理人，然於原告就註冊第00488404
      號申請商標評定案中，被告以系爭備忘錄主張其非出於惡
      意襲用，有經濟部智慧財產局中台評字第H00000000 號評
      定書可證（見99年民商抗字第3 號卷第15頁），足見被告
      已承認陳進成代表被告簽訂系爭備忘錄之法律行為，揆諸
      上開說明，自對被告發生效力。又按「股份有限公司之董
      事長或其他有權代表公司之人與第三人訂立契約時，祇須
      表明代表公司之意旨為已足，並不以加蓋公司之印章為必
      要，不得以契約未加蓋印章而否認其效力」（97年台上字
      第189 號判決參照），故如有足以表彰營業主體之事實，
      或有權代表公司之人於訂立契約時，表明代表公司之意旨
      ，法人即為契約主體。系爭備忘錄記載「新加坡TASTY
      FOOD IND. （甲方）與尚朋國際（股）公司（簡稱乙方）
      ，雙方同意合作開拓台灣市場....」，且簽名欄亦記載：
      「甲方：新加坡TASTY FOOD IND. 」、「乙方：尚朋國際
      股份有限公司」（見本院卷(一)第25頁），林志哲與陳進成
      簽屬系爭備忘錄時已表明代表公司之旨，甚為明確，被告
      謂系爭備忘錄未蓋有公司印章故對公司未成立生效云云，
      為不可採。
  (三)原告請求被告移轉登記系爭商標權予原告並無理由：
    1.原告業已繼受新加坡TastyFood Ind.所簽訂系爭備忘錄之
      權利義務：
      系爭備忘錄係由林志哲代表TastyFood Ind.所簽訂已如前
      述，而TastyFood Ind.係獨資商號，與原告為不同法人格
      ，且TastyFood Ind.已於1990年9 月29日消滅等情，為兩
      造所不爭執，並有新加坡會計及企業管理局（即The Acco
      unting and Corporate Regulatory ，下稱ACRA）之網頁
      資料可證（見本院卷(二)第53至58頁）。證人林志哲證稱：
      原告公司成立後，就把TastyFood Ind.的資產轉移到原告
      公司，轉移的時間是1990年4 月20日（見本院卷(一)第240
      頁），並有原告公司章程可證（見本院卷(二)第148 頁），
      又TastyFood Ind.於1989年4 月10日以「Vitamax 及小兔
      子圖樣」向新加坡商標及專利局申請商標註冊，而原告則
      於1990年10月19日取得「維他麥Vitamax 及小兔子圖樣」
      之商標等情，有商標註冊申請資料及商標註冊證可佐（見
      本院卷(一)第17頁、卷(二)第127 至130 頁），觀諸後者商標
      除較前者多了「維他麥」三字外，其餘均相同，若Tasty
      Food Ind. 之資產未由原告所承受，原告何以能取得Tast
      yFood Ind.所申請之「Vitamax 及小兔子圖樣」？堪認原
      告主張TastyFood Ind.之權利義務已移轉予原告乙事為可
      採。
    2.系爭備忘錄並非委任契約，且原告依系爭備忘錄請求被告
      移轉登記系爭商標權之停止條件並未成就：
      (1)按稱委任者，謂當事人約定，一方委託他方處理事務，
        他方允為處理之契約。民法第528 條定有明文。本件原
        告雖主張依系爭備忘錄兩造間有委任關係存在，惟證人
        林志哲證稱：其發現商標被尚朋偷偷註冊了，但當時有
        好幾家公司在做麥片，其想說如果被告真的全心做原告
        公司產品，那告他就沒意思了。後來其要求被告轉讓商
        標，被告不願意，只願意出具備忘錄，陳進成覺得備忘
        錄內容這樣寫就夠了，你不能跟他吵，若跟他吵還會被
        他臭罵等語（見本院卷(二)第240 頁背面、第246 頁背面
        ），足見兩造簽立備忘錄時並無以信賴關係為基礎以成
        立委任契約之真意存在，原告主張系爭備忘錄係屬委任
        契約云云，尚非可採，系爭備忘錄既非委任契約，原告
        主張終止兩造間系爭備忘錄之法律關係，亦於法無據。
      (2)又按解釋契約，如契約文字已表示當事人之真意，無須
        別事探求者，即無須反捨契約文字而更為曲解（最高法
        院17年上字第1118號裁判要旨參照）。查系爭備忘錄約
        定：「新加坡TASTY FOOD IND. （甲方）與尚朋國際（
        股）公司（簡稱乙方），雙方同意合作開拓台灣市場，
        甲方負責各項產品之生產，乙方負責市場之開發及獨家
        銷售，以期達到市場之佔有率。雙方亦同意為保護各項
        商標免於受他人之仿冒，甲方委託乙方由乙方以乙方之
        名（費用由乙方支付），於台灣提出商標註冊，日後經
        雙方同意，商標所有權可轉讓予甲方。商標註冊項目如
        下：1.維他麥。2.咖啡先生。」（見本院卷(一)第35頁）
        ，系爭備忘錄並未表明僅在兩造總代理關係存續期間由
        被告註冊並使用系爭商標，且原告自承曾於2007年11月
        16日、2009年2 月16日委請律師事務所發函請求被告歸
        還商標（見本院卷(一)第36頁、第38頁），斯時總代理合
        約尚未屆至，原告卻請求被告返還商標，足見被告註冊
        並使用系爭商標之權利與總代理關係存續期間並無關聯
        。又系爭備忘錄已表明以被告名義在台灣申請商標註冊
        ，日後須經雙方同意始可轉讓商標所有權，證人林志哲
        亦證稱：「（問：你為什麼不要要求陳進成在備忘錄上
        寫清楚，按照你的意思寫清楚，說把商標還給你？）不
        可能的，他這個人不可能的，如果可能，今天就不會鬧
        上司法問題... 」、「（問：為什麼你可以接受這個內
        容？）那個是無可奈何，有給這個已經是不錯的，不然
        他連理我都不理我」（見本院卷(二)第246 頁背面、第
        248 頁背面），堪認證人林志哲亦明知須雙方同意始得
        移轉商標所有權，該契約文字既已明確且符合當事人真
        意，則原告主張上開文字非停止條件云云，自無可採。
        而被告否認其已為同意之意思表示，證人林志哲亦證稱
        ：「（問：陳進成有沒有無條件的同意你願意把商標還
        給你？）他到今天也不敢講這句話」（見本院卷第255
        頁背面），是系爭備忘錄移轉商標所有權之停止條件並
        未成就，原告主張被告應將系爭商標所有權移轉予原告
        所有，即無可採。
  (四)被告並未構成不當得利：
    按無法律上之原因而受利益，致他人受損害者，應返還其利
    益。雖有法律上之原因，而其後已不存在者，亦同。民法第
    179 條定有明文。又主張不當得利請求權存在之當事人，對
    於不當得利請求權之成立要件應負舉證責任，即應證明他方
    係無法律上之原因而受利益，致其受有損害（最高法院99年
    度台上字第2019號裁判要旨參照）。本件被告依兩造系爭備
    忘錄約定取得系爭商標所有權，並自行繳納商標維持費用，
    並無不當得利可言，原告雖主張系爭商標之相關行銷費用係
    由原告支出，並提出1993年間行銷費用明細資料為證（見本
    院卷(二)第150 至第153 頁、第166 至第170 頁），然觀之上
    開明細其上記載廣告內容為「維他麥隨身包」，並未包含「
    咖啡先生」，且原告並未提出任何實際付款予被告之證據，
    自不得認附表所示商標行銷費用均由原告所支付。此外，原
    告對於被告有何無法律上原因受有利益、致原告受有何損害
    ，亦未舉證以實其說，其主張被告構成不當得利云云，即不
    足採。
  (五)本件原告請求既無理由，則系爭商標是否均屬系爭備忘錄所
    稱「維他麥」、「咖啡先生」之商標、原告請求權是否罹於
    請求權時效之爭點，即無庸贅述。
六、從而，原告依民法第541 條第2 項、民法第179 條、總代理
    合約及系爭備忘錄之約定，請求被告將附表所示商標專用權
    移轉變更登記為原告所有，為無理由，應予駁回。原告之訴
    既經駁回，其假執行之聲請亦失所附麗，應併予駁回。
七、本件事證已臻明確，兩造其餘主張陳述及所提之證據，經本
    院斟酌後，認與判決結果不生影響，均毋庸再予論述，附此
    敘明。
八、結論：原告之訴為無理由，依民事訴訟法第78條，判決如主
    文。
中　　華　　民　　國　　100　 年　　12　　月　　5　　 日
                    智慧財產法院第三庭
                                法　官　林欣蓉
以上正本係照原本作成。
如對本判決上訴，須於判決送達後20日內向本院提出上訴狀。
如委任律師提起上訴者，應一併繳納上訴審裁判費。
中　　華　　民　　國　　100　 年　　12　　月　　5　　 日
                    　　　　　　書記官　王英傑